【裁判字號】    98,訴,1093
【裁判日期】    980728
【裁判案由】    強盜
【裁判全文】
臺灣彰化地方法院刑事判決  98年度訴字第1093號
公  訴  人  臺灣彰化地方法院檢察署檢察官
被      告  丙○○
                    （現另案於臺灣彰化看守所執行中）
指定辯護人  陳修仁律師
上列被告因強盜案件，經檢察官提起公訴（98年偵字4582號），
本院判決如下：
    主  文
丙○○夜間侵入住宅竊盜，處有期徒刑拾月。
    事  實
一、丙○○前於民國94年間因竊盜、強盜案件，經本院94年度訴
    字第522號判處有期徒刑5年2月；1年6月，減為9月，並定應
    執行有期徒刑5年9月確定。其經入監服刑後，於98年3月23
    日縮短刑期假釋並付保護管束至99年8月13日止（未構成累
    犯）。詎仍不知悔改，於緩刑期間，竟意圖為自己不法之所
    有，基於竊盜之犯意，於98年5月25日凌晨0時30分許之夜間
    ，其見位於彰化縣二林鎮○○里○○街3號乙○○住處外之
    伸縮門尚有縫隙，乃擠身鑽入庭院後，再打開未上鎖之鋁門
    而侵入上址住宅內之一樓客廳，徒手竊得乙○○所有置於茶
    几上之新臺幣（下同）七百元，並接續翻箱倒櫃搜尋乙○○
    或其家人所有之財物，適乙○○之子甲○○自二樓走到一樓
    客廳拿取衣物之際，當場發覺丙○○正持續上開竊盜行為中
    ，即對丙○○喊叫，丙○○見事跡敗露乃奪門而出，甲○○
    即尾隨追捕至彰化縣二林鎮○○路與大成路之路口時，與姓
    名年籍不詳之二名路人合力逮捕丙○○，丙○○為脫免逮捕
    ，以雙手對甲○○等三人亂揮擺，甲○○因而受有右前臂1
    公分擦傷、右手中指1公分之抓傷（傷害部分未據告訴），
    丙○○趁隙往彰化縣二林鎮基督教醫院脫逃，甲○○等三人
    即自後追捕至上開醫院前，將丙○○之肩膀按住，丙○○遂
    跪在地上向乙○○求饒不要報警，然丙○○見前開醫院警衛
    接近而誤認警方趕到現場，再度掙脫逃到上址路口時，始經
    甲○○與上開二名路人再度合力將丙○○制伏於地並逮捕後
    ，即逕送警方處理。
二、案經彰化縣警察局芳苑分局報告臺灣彰化地方法院檢察署檢
    察官偵查起訴。
    理  由
一、按被告以外之人於審判外之言詞或書面陳述，除法律有規定
    者外，不得作為證據，刑事訴訟法第159條第1項定有明文，
    此即「傳聞證據排除法則」，依上開法律規定，傳聞證據原
    則上固無證據能力，但如法律別有規定者，例外有證據能力
    。查證人甲○○之警詢筆錄，為被告以外之人於審判外之言
    詞陳述，且經被告辯護人主張上開警詢筆錄無證據能力，依
    刑事訴訟法第159條第1項之規定，自不具證據能力。又本判
    決引用下列各項證據方法之證據能力，檢察官、被告及指定
    辯護人於本院準備程序及審判期日中均無意見，迄至言詞辯
    論終結前仍未聲明異議，且本院審酌該等言詞陳述及書面陳
    述作成時之情況，尚無不宜作為證據之情事，依刑事訴訟法
    第159條之5之規定，自得作為證據。
二、前揭事實，業據被告丙○○於警詢、偵訊及本院審理時均坦
    承不諱，核與證人乙○○於警詢、偵訊時之指述、證人甲○○於偵訊、本院審理時證述之情節相符，有扣押筆錄、扣押
    物品目錄表、照片5張及贓物認領保管單1張等件在卷可稽，
    足見被告自白與事實相符，本案事證明確，被告犯行洵堪認
    定，應依法論科。
三、核被告前揭所為，係犯刑法第321條第1項第1款加重竊盜罪
    。爰審酌被告犯有如事實欄所示之前科紀錄，經入監執行，
    甫經假釋出監，有台灣高等法院被告前案紀錄在卷可參，其
    年輕力壯，不思深切改過向善，以正當途徑獲取財物，竟於
    夜間侵入他人住宅搜刮他人財物，嚴重擾亂民眾不受侵擾、
    不受恐懼之住居安寧生活，並已造成乙○○財產損失、居家
    安寧生活之破壞，暨其犯罪之動機、目的、手段、素行、智
    識程度、犯罪所生之危害、犯罪所得，及犯後坦承犯行，態
    度尚可等一切情狀，量處如主文所示之刑，以示懲儆。
四、公訴意旨原認被告竊盜後，經證人甲○○發現其犯行後而逃
    跑，於被抓捕時有脫免逮捕之行為，當場施以強暴脅迫行為
    ，係犯刑法第329條、第330條之準加重強盜罪嫌云云。然按
    刑法第329條準強盜罪之規定，將竊盜或搶奪之行為人為防
    護贓物、脫免逮捕或湮滅罪證而當場施強暴、脅迫之行為，
    視為施強暴、脅迫使人不能抗拒而取走財物之強盜行為，乃
    因準強盜罪之取財行為與施強暴、脅迫行為之因果順序，雖
    與強盜罪相反，卻有時空之緊密連接關係，以致竊盜或搶奪
    故意與施強暴、脅迫之故意，並非截然可分，而得以視為一
    複合之單一故意，亦即可認為此等行為人之主觀不法與強盜
    行為人之主觀不法幾無差異；復因取財行為與強暴、脅迫行
    為之因果順序縱使倒置，客觀上對於被害人或第三人所造成
    財產法益與人身法益之損害卻無二致，而具有得予以相同評
    價之客觀不法。故擬制為強盜行為之準強盜罪構成要件行為
    ，雖未如刑法第328條強盜罪之規定，將實施強暴、脅迫所
    導致被害人或第三人不能抗拒之要件予以明文規定，惟必於
    竊盜或搶奪之際，當場實行之強暴、脅迫行為，已達使人難
    以抗拒之程度，其行為之客觀不法，方與強盜行為之客觀不
    法相當，而得與強盜罪同其法定刑，司法院大法官釋字第
    630 號解釋、最高法院96年度臺上字第5155號判決意旨參照
    。查被告於竊取乙○○之錢財後，遭乙○○之子甲○○發現
    ，被告即轉頭逃離現場，甲○○見狀亦尾隨追趕在後，至二
    林鎮○○路與建國路之路口時，適有二名路人協助甲○○抓
    住被告，被告用雙手擺動掙脫逃離至二林鎮之基督教醫院，
    二度被抓住時未久，又被逃脫，被告與上開二名路人再追捕
    至上址路口，被告才被合力逮捕等情，業據證人甲○○於本
    院98年9月17日審理時到庭結證屬實（本院98年9月17日審判
    筆錄第4-9頁）。據上所述，甲○○追趕被告時，有上開二
    名路人加入圍捕被告，縱被告對甲○○等三人之抓捕過程，
    有以雙手揮擺抓傷甲○○之強暴行為，其目的係為能順利脫
    逃逮捕，然被告此揮擺之強暴行為，並未使甲○○等三人之
    意思自由因此受到抑制而不敢抵抗繼續圍捕，相反地，一見
    被告又掙脫逃離，隨即自後追捕，業據證人甲○○於本院審
    理時證述明確（本院上開審判筆錄第8-9頁），據上觀之，
    被告上開強暴行為，未達使甲○○等人難以抗拒或無法抗拒
    之程度甚明，揆諸上揭解釋及判決意旨，自不得以準加重強
    盜罪相繩，惟基於社會基本事實相同，本院自得依法變更起
    訴法條予以審理，附此敘明。
據上論斷，應依刑事訴訟法第299條第1項前段、第300條，刑法
第321條第1項第1款，判決如主文。
本案經檢察官鄭少到庭執行職務
中    華    民    國    98    年     7    月    28    日
                  刑事第六庭    審判長法  官  王義閔
                                      法  官  鄭舜元
                                      法  官  張德寬
以上正本證明與原本無異。
如不服本判決應於收受判決後10日內向本院提出上訴書狀，並
應敘述具體理由。其未敘述上訴理由者，應於上訴期間屆滿後
20日內向本院補提理由書(均須按他造當事人之人數附繕本)
「切勿逕送上級法院」。
告訴人或被害人對於判決如有不服具備理由請求檢察官上訴者，
其上訴期間之計算係以檢察官收受判決正本之日期為準。
中    華    民    國    98    年     7    月    29    日
                                      書記官  黃得翔
附錄本案論罪科刑法條全文：
中華民國刑法第321條
（加重竊盜罪）
犯竊盜罪而有左列情形之一者，處 6 月以上、 5 年以下有期徒
刑：
一、於夜間侵入住宅或有人居住之建築物、船艦或隱匿其內而犯
之者。
二、毀越門扇、牆垣或其他安全設備而犯之者。
三、攜帶兇器而犯之者。
四、結夥三人以上而犯之者。
五、乘火災、水災或其他災害之際而犯之者。
六、在車站或埠頭而犯之者。
前項之未遂犯罰之。


司法院資訊處製作；財團法人民間司法改革基金會備份。
